臺灣高雄地方法院民事判決
111年度雄簡字第829號
原      告  趙維誠  
訴訟代理人  張耀聰律師
被      告  尤欣淳  

上列當事人間請求遷讓房屋等事件，本院於民國111年6月22日言
詞辯論終結，判決如下：
    主  文
被告應將門牌號碼高雄市○○區○○路000 號11樓之15房屋騰空遷讓
返還予原告。
被告應給付原告新臺幣玖萬參仟陸佰陸拾陸元，及自民國一一一
年二月二日起至清償日止按週年利率百分之五計算之利息；並自
民國一一○年十月十九日起至遷讓返還上開建物之日止，按月給
付原告新臺幣壹萬元。
訴訟費用由被告負擔。
本判決得假執行。
    事實及理由
壹、程序事項：
一、按訴狀送達後，原告不得將原訴變更或追加他訴，但請求之
    基礎事實同一者，不在此限，民事訴訟法第255 條第1 項但
    書第3 款規定甚明，此一規定於簡易訴訟程序亦有準用，為
    同法第436條第2 項所明定亦有明文。本件原告起訴時，原
    聲明：㈠被告應將門牌號碼高雄市○○區○○路000 號11樓之15
    建物（下稱系爭房屋）騰空遷讓返還予原告。㈡被告應給付
    原告新臺幣（下同）93,333元，及自起訴狀繕本送達翌日起
    至清償日止按週年利率百分之5 計算之利息；並自民國110
    年10月18日起至遷讓返還上開建物之日止，按月給付原告10
    ,000元。㈢原告願供擔保，請求准予宣告假執行㈣訴訟費用由
    被告負擔（本院卷第9頁）。嗣於審理中變更聲明為：㈠被告
    應將門牌號碼高雄市○○區○○路000 號11樓之15建物（下稱系
    爭房屋）騰空遷讓返還予原告。㈡被告應給付原告93,666元
    ，及自起訴狀繕本送達翌日起至清償日止按週年利率百分之
    5 計算之利息；並自110年10月19日起至遷讓返還上開建物
    之日止，按月給付原告10,000元。㈢原告願供擔保，請求准
    予宣告假執行㈣訴訟費用由被告負擔（本院卷第135頁）。審
    酌變更前、後均係基於同一基礎事實，故其所為訴之變更與
    前揭規定並無不合，應予准許。
二、被告未於言詞辯論期日到場，核無民事訴訟法第386條所列
    各款情形，爰依原告之聲請，由其一造辯論而為判決。
貳、實體事項：　　
一、原告主張：兩造於110年4月7日簽訂房屋租賃契約書，約定
    由被告向原告承租系爭房屋，租期自110年4月7日起至111年
    4月7日止，租金每月10,000元，按月於每月7日前給付（下
    稱系爭租約）。詎原告於110年6月間收受和光大樓管委會來
    函，表示被告行為異常，造成住戶人心惶惶，又被告承租後
    於110年6月7日開始積欠租金，經原告先以存證信函催告租
    金無果後，再於110年10月18日以存證信函為終止租約之意
    思表示送達被告，惟迄今仍未遷讓返還系爭房屋且積欠110
    年6月7日至110年10月18日之租金，共43,666元，另依系爭
    租約第12條約定，原告得因系爭租約所生之律師費用55,000
    元，應由被告負責，則被告應給付原告合計93,666元。又被
    告於租賃關係終止後，仍繼續無權占有系爭房屋，每月可獲
    得相當於租金之利益，原告自得按月請求被告給付10,000元
    之不當得利至返還系爭房屋之日止。為此，爰依系爭租約及
    民法第767、455、179條規定提起本件訴訟等語。並聲明：
    如變更後訴之聲明。
二、被告未於言詞辯論期日到場，亦未提出書狀作任何聲明或陳
    述。　　
三、原告主張前揭事實，業據其提出系爭租約、存證信函、系爭
    房屋稅籍資料等在卷可稽（本院卷第15-53頁）。又被告已
    於相當時期受合法通知，而於言詞辯論期日不到場，亦未提
    出準備書狀爭執，依民事訴訟法第280條第3項之規定，應視
    同自認，堪認原告主張之事實為真實。
五、本院之判斷：
㈠系爭租約於110年10月18日終止：
　⒈按承租人應依約定日期，支付租金。如租金分期支付者，於
    每期屆滿時支付之；承租人租金支付有遲延者，出租人得定
    相當期限，催告承租人支付租金，如承租人於其期限內不為
    支付，出租人得終止契約。租賃物為房屋者，遲付租金之總
    額，非達2個月之租額，不得依前項之規定，終止契約。其
    租金約定於每期開始時支付者，並應於遲延給付逾2個月時
    ，始得終止契約；出租人非因左列情形之一，不得收回房屋
    ．．．三、承租人積欠租金額，除擔保金抵償外，達2個月以上
    時，民法第439條、第440條第1、2項、土地法第100條第3款
    分別定有明文。次按土地法第100條第3款關於擔保抵償租金
    之規定，雖僅就未定有期限之租賃而設，然在有期限之租賃
    實具有同一之法律理由，自應類推適用（最高法院44年台上
    字第516號民事裁判意旨參照）。再按土地法第100條係就出
    租人得收回租賃房屋之事由所為之規定，與民法第440條第1
    項出租人定期催告承租人支付租金之規定，乃屬二事。故出
    租人基於土地法第100條第3款承租人欠租之事由收回房屋，
    仍應依民法第440條第1項規定，對於支付租金遲延之承租人
    定相當期限催告其支付（司法院院解字第3489號解釋參照）
    。
　⒉經查，原告因被告未給付系爭房屋自110年6月起之租金，於1
    10年9月9日向被告寄發催繳租金之存證信函，並經被告於於
    110年9月10日收受等情，有上開存證信函暨回執附卷可憑（
    本院卷第39-43頁），堪認原告已向被告為合法催告。被告
    遲延給付租金經原告催告後，迄今已過相當期間仍未繳付租
    金，致原告於110年10月15日再向被告寄發終止租約之存證
    信函，並經被告於110年10月18日收受（本院卷第47-53頁）
    ，故原告主張已為終止系爭租約之意思表示，自屬有據，是
    被告已積欠租金達2期以上，系爭租約業已於110年10月18日
    終止。
㈡原告主張被告應騰空遷讓返還系爭房屋、給付積欠租金部分：
　⒈按所有權人對於無權占有或侵奪其所有物者，得請求返還之
    ，民法第767條第1項前段定有明文。
　⒉經查，系爭房屋為原告所有，有系爭房屋建物謄本在卷可參
    。而系爭租約於110年10月18日終止，業如前述，則被告於
    系爭租約終止後，即屬無權占用系爭房屋，原告依系爭房屋
    所有權人身分，自得請求被告將系爭房屋騰空遷讓返還予原
    告。次查，系爭租約第3條約定：租金每個月計10,000元，
    乙方（即被告）不得藉任何理由拖延或拒納，有系爭租約存
    卷可參（本院卷第19頁）。又被告僅繳納至110年5月份之租
    金，是原告主張迄系爭租約終止時，尚積欠110年6月7日至1
    10年10月18日之租金，共43,666元【計算式：（自110年6月
    7日起至110年10月18日止，共計4個月又11日）10,000×（4+
    11/30）＝43,666，元以下捨棄】，應屬有據。
㈢原告主張被告受有相當於租金之不當得利部分：
　⒈按無法律上之原因而受利益，致他人受損害者，應返還其利
    益，但依其利益之性質或其他情形不能返還者，應償還其價
    額，民法第179條前段、第181條後段定有明文。又依不當得
    利之法則請求返還不當得利，以無法律上之原因而受利益，
    致他人受有損害為其要件，故其得請求返還之範圍，應以對
    方所受之利益為度，非以請求人所受損害若干為準，無權占
    有他人土地，可能獲得相當於租金之利益為社會通常之觀念
    （最高法院61年台上字第1695號判決意旨可參）。
　⒉經查，被告於系爭租約終止後，無權占用原告所有之系爭房
    屋，顯已妨害原告對系爭房屋之使用收益，並受有相當於租
    金之損害，被告即應返還相當租金之不當得利予原告。是依
    前揭說明，原告請求被告給付自系爭租約終止後即110年10
    月19日起，按月以租金10,000元計算之不當得利，要屬可採
    。　　
 ㈣原告主張律師費部分：　
　 按系爭租約第12條約定：「乙方若有違約情事，致損害甲方
   之權益時願聽從甲方賠償損害，如甲方因涉訴訟所繳納之訴
   訟費、律師費用，均應由乙方負責賠償。」，查被告承租系
   爭房屋，屆期拒不搬遷，即已構成債務不履行之違約事由，
   而原告據系爭租約之上開約定，主張被告應給付律師費用50,
   000元及法定遲延利息，即屬有理由。
六、綜上所述，原告依系爭租約、民法第767條、455、179條規
    定，請求：㈠被告應將系爭房屋騰空遷讓返還予原告。㈡被告
    應給付原告93,666元，及自起訴狀繕本送達翌日即111年2月
    2日（本院卷第73頁）起至清償日止按週年利率百分之5 計
    算之利息；並自110年10月19日起至遷讓返還上開建物之日
    止，按月給付原告10,000元等節，為有理由，應予准許。
七、本件係就民事訴訟法第427條訴訟適用簡易程序所為被告敗
    訴之判決，依同法第389條第1項第3款規定，應依職權宣告
    假執行。
八、訴訟費用負擔之依據：民事訴訟法第78條。
中　　華　　民　　國　　111 　年　　7 　　月　　20　　日
                  高雄簡易庭   法  官   鄧怡君
以上正本係照原本作成。
如對本判決上訴，須於判決送達後20日內向本院提出上訴狀。如
委任律師提起上訴者，應一併繳納上訴審裁判費。　　　　　　
中　　華　　民　　國　　111 　年　　7 　　月　　20　　日
                               書記官   吳語杰